【裁判字號】    94,上,373
【裁判日期】    950315
【裁判案由】    返還土地等
【裁判全文】
臺灣高等法院臺中分院民事判決           94年度上字第373號
上  訴  人  甲  ○
            乙○○
上列二人同
訴訟代理人  常照倫律師
複  代理人  張繼準律師
            江文玉律師
            張瓊文律師
被  上訴人  行政院國軍退除役官兵輔導委員會
                      設台北市信義區○○○路○段222號
法定代理人  丙○○    住同上
訴訟代理人  劉錫熙律師
上列當事人間返還土地等事件，上訴人對於中華民國94年9月23
日臺灣臺中地方法院93年度訴字第1105號第一審判決提起上訴，
本院於中華民國95年3月1日言詞辯論終結，並為判決如下：
    主  文
原判決關於命上訴人應將坐落台中縣和平鄉○○○段三九四─一
三、四００─七地號土地上如附圖一所示Ａ部分面積九二０七平
方公尺之果樹、同段四０七─一地號土地上如附圖二所示Ｃ部分
面積五００五平方公尺之茶樹等、同段三九九─一、三九七、三
九六、三九四─二地號土地上如附圖三所示Ａ部分面積二二三平
方公尺、Ｂ部分面積一三五０平方公尺、Ｃ部分面積一九三０平
方公尺、Ｄ部分面積四０一平方公尺之果樹拆除部分，暨該部分
假執行之宣告，與訴訟費用之裁判（確定部分除外）均廢棄。
上開廢棄部分，被上訴人在第一審之訴及假執行之聲請均駁回。
其餘上訴駁回。
第一審、第二審訴訟費用除確定部分外，由上訴人負擔百分之九
十九，餘由被上訴人負擔。
    事實及理由
甲、程序方面：
一、被上訴人之法定代理人原為鄧祖琳，嗣於本件訴訟繫屬中變
    更為丙○○，並經被上訴人於民國93年9月14日在原審具狀
    聲明承受訴訟，核與民事訴訟法第170條之規定相符，應予
    准許。
二、再按訴狀送達後，原告不得將原訴變更或追加他訴，但請求
    之基礎事實同一、擴張或減縮應受判決事項之聲明、不甚礙
    上訴人之防禦及訴訟之終結者，不在此限，民事訴訟法第
    255條第1項第2款、第3款、第7款定有明文。本件被上訴人
    起訴主張上訴人甲○於配耕期間將土地擅交上訴人乙○○使
    用為由，終止使用借貸關係，並請求上訴人返還無權占有土
    地及相當於租金之損害。嗣以甲○違反「國軍退除役軍官個
    別農墾輔導辦法」（下稱農墾輔導辦法）之規定，撤銷配耕
    後，以甲○、乙○○無權占有，請求返還土地及相當於租金
    之損害，雖物之貸與人基於使用借貸關係，對於借用其物者
    ，請求返還借用物，與物之所有人本於所有權之效用，對於
    無權占有其所有物者，請求返還所有物之訴，兩者之法律關
    係亦即訴訟標的，並非同一，但被上訴人基本上係請求將配
    耕予甲○使用之國有土地返還，請求之基礎事實同一，且並
    不甚礙上訴人之防禦及訴訟之終結，又符合訴訟經濟，且有
    助於於兩造一次解決紛爭，應予准許。再被上訴人原起訴請
    求上訴人給付自89年5月1日起之不當得利，嗣於94年7月26
    日在原審請求減縮為自89年6月1日起之相當於租金之損害，
    核與首揭法條規定相符，應予准許，併予敘明。
乙、實體部分：
壹、聲明部分：
一、上訴人方面：(一)原判決廢棄。(二)上開廢棄部分，被上訴人在
    第一審之訴及假執行之聲請均駁回。(三)第一、二審訴訟費用
    由被上訴人負擔。(四)若受不利判決，上訴人願供擔保，請准
    免為假執行之宣告。
二、被上訴人方面：(一)上訴駁回。(二)上訴費用由上訴人負擔。
貳、陳述及理由部分：
一、被上訴人主張：坐落台中縣和平鄉○○○段第394-13、
    394-22（由原394-13地號土地分割所增加）、396、397、
    399-1、400-7、407-1地號土地，面積分別為9379平方公尺
    、401平方公尺、1930平方公尺、1350平方公尺、223平方公
    尺、131平方公尺、5038方公尺等七筆土地（下稱系爭土地
     ）為被上訴人所管理之國有土地。上訴人甲○於民國51年
    4月16日退伍後，由被上訴人配耕系爭土地，因上訴人甲○
    在承墾期間，不居住墾區，且不自任耕作，而將土地交由養
    子即上訴人乙○○耕種，被上訴人所屬之福壽山農場乃於89
    年3月31日註銷其場員身分並撤墾，並要求上訴人將地上物
    清理完畢、交還土地，惟上訴人卻置之不理。依91年12月31
    日廢止前之「國軍退除役軍官個別農墾輔導辦法」（下稱農
    墾輔導辦法）第13條第2款規定，個別農墾墾員，在承墾期
    內，如有不居住墾區及不自任耕作者應予撤墾。其係針對個
    別墾員而為規定，甲○既符合上開撤墾之要件，自應予撤墾
    並返還土地。另上訴人甲○與被上訴人間之配耕關係亦為使
    用借貸關係，本件使用借貨關係既經被上訴人終止，上訴人
    甲○自應拆除系爭土地上之地上物，並返還系爭土地。上訴
    人方禮共雖係上訴人甲○之養子，其占有系爭土地亦無正當
    權源。為此，本於系爭土地管理使用者之地位，代國家主張
    所有權人之權利，請求上訴人將無權占有之系爭土地恢復原
    狀返還被上訴人，並賠償相當於租金即按土地公告地價年息
    百分之10計算之損害。並聲明：(一)上訴人應將坐落台中縣和
    平鄉○○○段第394-13、400-7地號土地如附圖一所示Ａ部
    分面積9207平方公尺之果樹、Ｂ部分面積172平方公尺之建
    物、Ｇ部分面積131平方公尺之建物；同段407-1地號土地上
    如附圖二所示Ｃ部分面積5005平方公尺之果樹、Ｄ部分面積
    13平方公尺、Ｅ部分面積10平方公尺之水塔、Ｆ部分面積10
    平方公尺之水塔；同段399-1、397、396、394-2地號土地上
    如附圖三所示Ａ部分面積223平方公尺、Ｂ部分面積1350平
    方公尺、Ｃ部分面積1930平方公尺、Ｄ部分面積410 平方公
    尺之果樹拆除後，將該七筆土地，面積分別為9379平方公尺
    、131平方公尺、5038平方公尺、223平方公尺、1350平方公
    尺、1930平方公尺、401平方公尺返還被上訴人。並自民國
    89年6月1日起至返還日止，按月給付被上訴人新台幣（下同
    ）15,367元。(二)請准被上訴人提供現金或等值之台灣銀行股
    份有限公司可轉讓定期存單供擔保後准予假執行。（被上訴
    人請求上訴人賠償相當於租金即按土地公告地價年息百分之
    10計算〔每月15.367元〕之損害，原審判決上訴人應賠償其
    按月依公告地價年息百分之6計算〔每月4,152元〕之損害，
    並駁回逾上開金額之請求，未經被上訴人提起上訴，業已確
    定）。
(二)、在本院補充陳述：上訴人甲○於82年12月21日出境前往大陸
    地區，迄今猶未返台，依89年12月20修正公布前之「台灣地
    區與大陸地區人民關係條例」第2條第4款後段規定，其已為
    大陸地區人民，其設籍地之台中縣和平鄉戶政事務所依規定
    予以註銷除籍，被上訴人並以（89）福農產字第1285號函知
    上訴人方面已喪失場員資格，應予註銀場員身分並於一個月
    內收回原配耕土地，上訴人甲○已非場員，其使用借貸關係
    已消滅。而上訴人方禮共雖係上訴人甲○之養子，其占有系
    爭土地自已無所附從，自屬無權占有。
二、上訴人則以：被上訴人原主張依民法第472條第2款後段之規
    定終止使用借貸關係，嗣又主張依農墾輔導辦法規定收回系
    爭土地，二者之請求基礎事實顯不相同，實有礙上訴人之防
    禦及訴訟之終結，被上訴人自不得將原訴變更或追加他訴。
    縱認被上訴人追加有理由，惟被上訴人與甲○之間就系爭土
    地之配耕關係，應係使用借貸關係。被上訴人片面依各農場
    未放領場員農地放領作業相關問題會議之決議，撤銷配耕，
    顯不能拘束兩造間配耕關係之契約。又依被上訴人所定之「
    本會各農場有眷場員亡故後，其遺眷申辦繼耕作業要點」之
    立法意旨觀之，該會為照顧場員遺眷生活，對於場員之遺眷
    ，尚准許申請繼耕間接安置，依舉重以明輕之法理，乙○○
    為甲○養子，甲○僅違反不居住墾區之規定，其因病無法返
    台實際耕作，其令養子乙○○繼續耕作，並非不自任耕作，
    核與農墾輔導辦法須不居住墾區及不自任耕作二條件均應具
    備始能撤墾之要件不符。且被上訴人以已廢止之農墾輔導辦
    法撤墾，實無理由等語，資為抗辯。
(二)、在本院補充陳述：
  1.按被上訴人為因應政府照顧遷台初期客觀環境之需要，安置
    國軍退除役官兵，照顧此等有眷榮民之生活，將所經營之國
    有農場耕地配予榮民耕種，乃對榮民所採之特殊優惠措施，
    而被上訴人核准其配耕係屬受益性行政處分，嗣後，再由被
    上訴人與上訴人方面訂立私法上使用借貸契約，以達成基於
    照顧榮民及其遺眷之生活之行政目的，是上訴人甲○占有系
    爭土地具有正當權源。再按受配耕為身分權利，而配耕係行
    政處分，除需具有法律之授權外，尚需行政程序法所要求之
    正當程序，蓋行政程序法第3條第1項規定，行政機關為行政
    行為時，除法律另有規定外，應依該法規定為之。今查，被
    上訴人主張其以所發之89輔肆字第1332號函註函甲○場員資
    格，然自函文內容觀之，其受文者為福壽農場，並非上訴人
    甲○，基此，該函文並無對外之法律律效果，僅是行政機關
    內部之文書往來而已，故其並非行政處分，因此，被上訴人
    並未註銷上訴人之場員資格。再被上訴人所為行政處分之依
    據，無非係91年12月31日廢止之國軍退除役軍官個別農墾輔
    導辦法第13條規定，今該辦法業已廢止，所為行政處分並無
    法律依據，違反法律保留之憲法原則，應屬無效。況從行政
    處分實質要件觀之，上開辦法係以不居住墾區及不自任耕作
    為撤墾之要件，上訴人方面係因病前往大陸地區就醫，而無
    法實際耕作，只得令其子即上訴人方禮共代為繼續耕作，依
    最高法院84年度台上字第421號判決意旨，應不視為上訴人
    違反自任耕作之義務，況依退輔會福壽山農場配耕承辦人員
    余士銘之證述，自任耕作亦有廣狹之分，廣義者包括由配耕
    者之家屬耕作，基此，上訴人方面不符合撤墾之要件，被上
    訴人之撤墾係違法。
  2.再被上訴人寄發之存證信函，均僅要求上訴人歸還土地，並
    未提及「終止」使用借貸之意思表示，依最高法院89年台上
    字第512號裁判解釋，被上訴人並未合法為終止之意思表示
    。上訴人方禮共係甲○之子，受其父之指示為耕作，依最高
    法院91年台上字第1388號裁判意旨，自屬民法第472條第2款
    後段之「第三人」要無疑義，準此，被上訴人主張依民法第
    472條第2款後段規定終止本件使用借貸契約，洵屬無據。被
    上訴人與上訴人甲○間尚有借貸關係，具有正當之占有權源
    。
  3.綜上所述，上訴人甲○之場員資格並未經被上訴人合法撤銷
    ，被上訴人不以其無場員身分作為收回配耕土地之理由。再
    被上訴人從未為終止雙方使用借貸關係之意思表示，是雙方
    之使用借貸關係仍合法存在。況上訴人甲○與方禮共繼續耕
    作配耕土地，尤無「不自任耕作」情形，原審曲解「遺眷申
    辦繼承作業要點」作為甲○已無自任耕作之依據，比擬不當
    。
三、經查，被上訴人主張系爭土地於51年4月16日配耕予上訴人
    甲○，上訴人甲○嗣於82年12月11日前往大陸地區，並將系
    爭土地交由養子即上訴人乙○○耕作，其上有附圖三份之地
    上物之事實，業據被上訴人提出土地登記謄本七份、彩色照
    片五張在原審卷為證，並經原審會同台中縣東勢地政事務所
    測量員勘測屬實，製有勘驗筆錄，其上載明：「系爭土地第
    四０七─一地號為獨立一筆，上有灌溉用水塔二個及鐵皮建
    造工寮一棟，種植茶樹等。第四００─七為獨立一筆，上有
    鐵皮建造工寮一棟。其餘五筆土地相連有單軌車鐵軌，土地
    上有桃樹、梨樹、果樹等；第三九四─一三地號上有鐵皮建
    造工寮一棟，另有鐵皮搭建絞拌農藥用小屋一間，均無門牌
    號碼；第四００─七地號上之工寮門牌號碼為台中縣和平鄉
    ○○村○○路一號。」，復有土地複丈成果圖三紙在原審卷
    可憑，並為上訴人所不爭執，堪信被上訴人之主張為真實。
    至被上訴人主張因上訴人甲○在承墾期間，違反91年12月31
    日廢止前農墾輔導辦法第13條第2款規定，有不自居住墾區
    且不自任耕作情形，其場員資格業經撤銷，上訴人二人為無
    權占有系爭土地一節，則為上訴人否認，並以前詞置辯，是
    本件應予審究者為，上訴人占有系爭土地是否有正當權源？
(一)、按「行政院國運退除役官兵輔導委員會為配合國家經濟建設
    輔導退除役官兵從事農墾事業特訂定本辦法。個別農墾以退
    除役待命就業有眷軍官，具有耕作能力，志願以自力從事農
    墾者，為安置對象。個別農墾墾員，在承墾期內，如有不居
    住墾區及不自任耕作者，應予撤墾。本辦法發布前，已安置
    之個別農墾墾員適用之。」，92年1月10日廢止前之農墾輔
    導辦法第1條、第2條、第13條第2款、第17條分別定有明文
    。經查，上訴人甲○於82年12月21日出境前往大陸地區逾10
    年未返台一節，為上訴人所不爭，依89年12月20日修正公布
    前之「臺灣地區與大陸地區人民關係條例」第2條第4款後段
    之規定，上訴人甲○已為大陸地區人民，並經設籍地之台中
    縣和平鄉戶政事務所註銷除籍等情，有內政部警政署入出境
    管理局89年8月15日（八九）境信慧字第六一二五八號函影
    本及所附上訴人甲○之出入境紀錄影本、戶籍謄本等件在原
    審卷可稽（見原審卷第43、44、66、67頁），被上訴人主張
    上訴人甲○在承墾期間，不居住墾區且未自任耕作一節，堪
    信為真。再因上訴人甲○不居住墾區且不自任耕作，被上訴
    人乃於89年2月17日召開「本會各農場未放領場員農地放領
    作業相關問題會議」，在會議中作成「福壽山農場場員甲○
    及台東農場場員金文旺，未實際自任耕作，應請農場依事實
    及規定予以註銷場員身分」之決議，並將該決議檢送福壽山
    農場，上訴人甲○配耕之福壽山農場場長朱來德因而於89年
    3月31日以梨山郵局第001號存證信函檢附前開註銷場員資格
    之函文（包括決議註銷上訴人場員之會議紀錄）通知上訴人
    方上正應於收到存證信函後30日內將系爭土地上之地上物清
    除並交還系爭土地，上訴人並於同年4月1日收受上開存證信
    函等情，有被上訴人89年3月3日（八九）輔肆字第０三七八
    號及及所附會議記錄、梨山郵局89年3月31日第001號存證信
    函及回執影本各一份在原審卷為證（見原審卷第15、16頁反
    面、17、18、19頁），嗣並再度於89年9月24日以（八九）
    福農產第一二八五號函檢附被上訴人89年9月16日（八九）
    輔肆字第一三三二號函（內載甲○已屬大陸地區人民，依規
    定已喪失場員資格，應予註銷場員身分並收回其原配耕地等
    語，見本院卷第55頁）予上訴人並通知上訴人於收文後一個
    月內將系爭土地地上物清理完畢、交還土地等語一節，有函
    文影本一份在本院卷可稽（見本院卷第56），被上訴人主張
    上訴人甲○之場員資格業經撤銷一節，堪信為真。上訴人辯
    稱被上訴人係以89年9月16日（八九）輔肆字第一三三二號
    函註銷甲○之場員資格，該函之受文者係福壽山農場，並非
    甲○，該函僅為行政機關內部之文書往來，並無對外之法律
    效果等語，與事實不符，自無可採。
(二)、上訴人以甲○前往大陸地區後因病無法返台耕作，令其養子
    即乙○○繼續耕作，與甲○自任耕作相同，甲○並無不自任
    耕作情形，核與上開農墾輔導辦法規定之撤墾要件，須同時
    具備「不居住墾區」及「不自任耕作」不符，被上訴人以已
    廢止之農墾輔導辦法撤銷甲○之場員資格，並無理由，況上
    開辦法業經廢止，是被上訴人所為撤銷之處分並無依據，應
    屬無效；另被上訴人寄發予上訴人之上開存證信函中，並無
    向上訴人甲○為終止使用借貸之意思表示，本件使用借貸契
    約未經合法終止，甲○仍為有權占有土地等語抗辯。經查，
    上訴人甲○之戶籍已遷往大陸地區，其在台灣地區之戶籍登
    記業經註銷，且自82年間前往大陸地區後，滯留迄今未返回
    臺灣地區一節，已如前述，而系爭土地雖於甲○前往大陸地
    區後即由其養子方禮共耕作，惟甲○係因其符合農墾辦法規
    定之身分而受配耕系爭土地，如其受配耕之身分或要件喪失
    時，國家自得撤銷其配耕而收回耕地，俾國家資源得合理使
    用，是配耕者是否尚符合配耕條件，應以個別場員為據，亦
    即被上訴人能否撤墾應就甲○個別觀察，而不及於第三人，
    是如甲○已非場員，其配耕關係自應予以撤銷歸於消滅。經
    查，上訴人抗辯甲○患病無法返台，系爭土地交予方禮共耕
    作，應視為甲○耕作一節，固據提出大陸地區慈溪市第三人
    民醫院病情證明書一紙為證，然該文書係私文書，未經海基
    會、海協會認證，且經被上訴人否認其真正，自難採為有利
    於上訴人之證據，再查，證人即福壽山農場職員余士銘在原
    審證稱：「我是退輔會福壽山農場配耕的承辦人員，因為整
    個案件都是退輔會在處理，因為被告（即上訴人，下同）甲
    ○的戶籍不在他耕種的地方，顯然跟退輔會自任耕種的規定
    不符，我們一再通知他將戶籍遷回，但是他都沒有遷回，所
    以退輔會就開會討論，被告甲○必須將戶籍遷回否則會撤銷
    配耕，而且甲○本人仍然生存，與配耕人員往生由家屬繼任
    耕種的規定不符。」、「．．．所謂自任耕種有二種解釋，
    狹義的自任耕種是本人須親自耕種，廣義的耕種，退輔會考
    慮配耕者的年紀跟體力較差，所以由配耕者的家屬或是承租
    者耕種，但是戶籍必須在當地，如果戶籍不在當地就不符規
    定。」等語（見原審卷第199頁），自難將方禮共在系爭土
    地上之耕作視為甲○之自任耕作行為，上訴人辯稱甲○並無
    不自任耕作情形，自無可採。上訴人另辯稱上開農墾辦法業
    經廢止，被上訴人所為上開行政處分即無法律依據，應屬無
    效等語，惟查，上開農墾辦法係91年12月31日始廢止一節，
    為兩造所不爭，而被上訴人係於89年2月17日召開會議並在
    會議中作成上訴人註銷上訴人甲○農場場員身分之決議，已
    如前述，其時上開辦法尚未經廢止，被上訴人之決議自無不
    合法令之處，上訴人上開抗辯，自屬無據。
(三)、上訴人甲○配耕之土地既經撤墾，則乙○○受甲○指示，占
    有如附圖一、二、三所示之系爭土地，自行設置工寮、水塔
    或種植果樹、茶樹等地上物，即難認有何合法正當權源。
四、按國有財產撥給各地國家機關使用者，名義上雖仍為國有，
    實際上即為使用機關行使所有人之權利，故對於是類財產，
    向准由管領機關起訴，代國家主張所有權人之權利（最高法
    院51年台上字第2680號判例意旨參照）。經查，系爭土地均
    為國有土地，而由被上訴人管理等情，有土地登記謄本附卷
    可稽，並為上訴人所不爭執，是被上訴人提起本件訴訟，主
    張上訴人無權占有該等土地，代國家行使所有人之權利，揆
    諸上開判例意旨，自屬有據。再按所有人對於無權占有或侵
    奪其所有物者，得請求返還之，民法第767條前段定有明文
    。本件被上訴人主張上訴人無權占有如附圖一、二、三所示
    土地，並於其上設置工寮等情，已如前述。從而，被上訴人
    本於物上請求權，請求上訴人將坐落台中縣和平鄉○○○段
    394-13、400-7地號土地上如附圖一所示Ｂ部分面積172平方
    公尺之建物、Ｇ部分面積131平方公尺之建物；同段407-1地
    號土地上如附圖二所示Ｄ部分面積13平方公尺之建物、Ｅ部
    分面積10平方公尺之水塔、Ｆ部分面積10平方公尺之水塔拆
    除，並將系爭土地七筆全部返還被上訴人，為有理由，應予
    准許。至被上訴人請求上訴人將附圖一所示A部分面積9207
    平方公尺之果樹、附圖二所示C部分面積5005平方公尺之茶
    樹、附圖三所示A面積223平方公尺、B面積1350平方公尺、C
    面積1930平方公尺、D面積401平方公尺之果樹拆除部分，按
    不動產之出產物尚未分離者，為該不動產之部分，民法第66
    條第2項定有明文，又「不動產之出產物尚未分離者，為該
    不動產之部分，民法第六十六條第二項有明文規定，某甲等
    在某乙所有地內侵權種植某出產物，當然屬於某乙所有，如
    果該項出產物為某甲等割取，即不能謂某乙未因其侵權行為
    而受損害。」（最高法院31年上字第952號判例參照），本
    件上揭土地既為國有，由被上訴人管理，則揆諸上開說明，
    土地上之果樹、茶樹應由不動產所有人即系爭土地所有人取
    得所有權，上訴人既無所有權，自不得予以處分或剷除，是
    被上訴人請求上訴人拆除此部分之果樹及茶樹部分，為無理
    由，不應准許。
五、再無權占有他人土地，可能獲得相當於租金之利益，為社會
    通常之觀念（參照最高法院61年台上字第1695號判例意旨）
    。上訴人在配耕土地經撤墾亦即使用借貸關係經終止後，仍
    無權占有被上訴人管理之前揭國有土地，被上訴人本於物上
    請求權代國家請求返還自撤銷場員資格後之89年6月1日起至
    返還日止相當於租金之損害，應屬有據。惟耕地租用之地租
    不得超過法定地價百分之八，土地法第110條第1項、第3項
    分別定有明文。而法定地價，依土地法第148條規定，係土
    地所有人依該法規定所申報之地價，在平均地權條例施行區
    域，依平均地權條例施行細則第21條之規定，公有土地以各
    該宗土地之公告地價為申報地價。土地法第110條第1項、第
    3項關於耕地計收地租之規定，於請求賠償相當於租金之損
    害之事件，當亦可據為計算損害之標準。而以年息百分之8
    為限，乃耕地租金之最高限額，非謂必照申報價額百分之8
    計算之，計算相當於租金之損害，除應以不動產之價值為基
    礎外、尚須斟酌不動產所處位置、工商繁榮情形，利用基地
    之經濟價值及所受利益等項，並與鄰地租金相比較，以為決
    定（最高法院88年度台上字第1894號、3331號判決意旨參照
    ）。上訴人所占有之系爭土地係位於梨山地區之偏遠山坡地
    ，並非城市地方土地，且上訴人於其上均係種植果樹或搭建
    工寮之事實，業經原審於93年10月28日至現場勘驗明確，製
    有勘驗筆錄可按。而前開土地之申報地價自89年7月起至93
    年1月止，每平方公尺為45元，有被上訴人提出之土地登記
    謄本可證。本院審酌上訴人占有之土地係位梨山地區之偏遠
    山坡地，並於其上種植果樹或茶樹，可得利用之經濟價值程
    度等情事，認上訴人應賠償之額度，應以申報地價年息百分
    之六計算為適當，被上訴人主張依年息百分之十計算，尚屬
    過高。按系爭土地申報總價年息百分之六計算相當於租金之
    損害按月給付以4152元〔（9379＋401＋1930＋1350＋223＋
    131＋5038）×45×6﹪÷12＝4152元（元以下四捨五入）〕
    計算之損害，即屬正當，應予准許。
六、綜上所述，原審就上開應予准許部分，為上訴人敗訴判決，
    並依兩造陳明，酌定供擔保金額為准免假執行之宣告，核無
    不合，上訴論旨指摘原判決此部分不當，求予廢棄，為無理
    由，應予駁回。至上開不應准許部分，原審未查，遽為上訴
    人敗訴判決，上訴論旨指摘原判決此部分不當，求予廢棄改
    判，為有理由，應由本院予以廢棄改判。
七、本件事證已臻明確，兩造其餘攻擊防禦方法及舉證，核與本
    件判決結果不生影響，爰不另一一論述，併此敘明。
據上論結，本件上訴為一部有理由，一部無理由，依民事訴訟法
第450條、449條第1項、79條但書，判決如主文。
中    華    民    國    95    年    3     月    15    日
                    民事第七庭審判長法  官  袁再興
                                    法  官  盧江陽
                                    法  官  陳賢慧
以上正本係照原本作成。
如對本判決上訴，須於收受判決送達後20日內向本院提出上訴書
狀，其未表明上訴理由者，應於提出上訴後20日內向本院提出上
訴理由書（須按他造人數附具繕本）。
上訴時應提出委任律師為訴訟代理人之委任狀。具有民事訴訟法
第466條之1第1項但書或第2項之情形為訴訟代理人者，另應附具
律師及格證書及釋明委任人與受任人有該條項所定關係之釋明文
書影本。
                                    書記官  金珍華
中    華    民    國    95    年    3     月    16    日
                                                      Ｂ


司法院資訊處製作；財團法人民間司法改革基金會備份。
